【裁判字號】    97,上易,2567
【裁判日期】    971217
【裁判案由】    傷害等
【裁判全文】
臺灣高等法院刑事判決                97年度上易字第2567號
上  訴  人  臺灣板橋地方法院檢察署檢察官
被      告  乙○○
選任辯護人  梁裕勝律師
被      告  甲○○
            丁○○
            戊○○
上列上訴人因傷害等案件，不服臺灣板橋地方法院97年度易字第
828號，中華民國97年8月20日第一審判決（起訴案號：臺灣板橋
地方法院檢察署96年度偵字第11179號），提起上訴，本院判決
如下：
    主  文
上訴駁回。
    理  由
壹、程序方面：
    按傳聞法則之重要理論依據，在於傳聞證據未經當事人之反
    對詰問予以核實，乃予排斥，惟若當事人已放棄對原供述人
    之反對詰問權，於法院審判時表明同意該等傳聞證據可作為
    證據，基於證據資料愈豐富，愈有助於真實發現之理念，並
    貫徹刑事訴訟法修法加重當事人進行主義之精神，確認當事
    人對於證據能力有處分權之制度，傳聞證據經當事人同意作
    為證據，法院認為適當者，亦得為證據。另當事人於調查證
    據時，對於傳聞證據表示「沒有意見」、「對於證據調查無
    意見」，而未於言詞辯論終結前聲明異議，應視為已有將該
    等傳聞證據採為證據之同意，此刑事訴訟法第159條之5定有
    明文。是以下所引證據，經本院當庭提示，檢察官、上訴人
    即被告與辯護人均無意見，且未於言詞辯論終結前聲明異議
    ，本院審酌該等證據作成之情況，認為適於為本件認定事實
    之依據，依刑事訴訟法第159條之5第2項規定，應具有證據
    能力，該得採為證據，合先說明。
貳、實體方面：
一、公訴意旨略以：被告乙○○貸以丙○○款項，並收取與原本
    顯不相當之重利後，因丙○○嗣後無力清償本息，被告乙○○不思透過正當途徑解決，竟與其友人即被告甲○○、丁○○、戊○○共同基於傷害、恐嚇及強制之犯意聯絡，先於96
    年2月1日上午10時許，以搭車為藉口，而使當時駕駛車牌號
    碼063-EM號營業小客車、在臺北縣汐止火車站前招攬乘客之
    丙○○，開車前往上址當舖附近後，旋即趁機將丙○○拉進
    該當舖內，再以徒手或持塑膠水管、鑰匙圈之手段，接續毆
    打丙○○身體，造成丙○○受有門牙斷裂之傷害；期間除復
    持鐵鎚作勢要攻擊丙○○外，並接連以「如果不還錢，就不
    讓伊走，要打到伊『剉屎』（臺語）」等加害身體之事加以
    恫嚇，使丙○○心生畏懼，致生危害於安全；渠等即藉由上
    述強暴方式，使丙○○不得不違反自己意願，進而簽發面額
    60,000元本票和讓渡書、切結書各1張，以及將該輛車號063
    -EM號營業小客車、行車執照、計程車執業登記證與身上攜
    帶之現金2,000元均交付予被告乙○○、甲○○等人，而行
    此無義務之事。隨後因丙○○表示要回設址在基隆市○○區
    ○○路之上班車行，向車行老闆柳太山借錢還債，渠等即開
    車搭載丙○○前至該地點，而當時人在新竹之柳太山接獲車
    行會計吳虹儀告知此事，因覺情況有異，遂通報警方趕往車
    行處理，始獲知上情，因認被告乙○○、甲○○、丁○○、
    戊○○涉共犯刑法第277條1項傷害罪、同法第304條第1項強
    制罪及同法305條恐嚇安全罪嫌云云（乙○○犯重利罪部分
    已判決確定）。
二、按犯罪事實應依證據認定之，無證據不得認定其犯罪事實，
    刑事訴訟法第154條第2項定有明文。又認定不利於被告之事
    實，須依積極證據，苟積極證據不足為不利於被告事實之認
    定時，即應為有利於被告之認定，更不必有何有利之證據；
    且刑事訴訟法上所謂認定犯罪事實之積極證據，係指適合於
    被告犯罪事實之認定之積極證據而言，雖不以直接證據為限
    ，間接證據亦包括在內，然而無論直接或間接證據，其為訴
    訟上之證明，須於通常一般之人均不致有所懷疑，而得確信
    其為真實之程度者，始得據為有罪之認定，倘其證明尚未達
    到此一程度，而有合理之懷疑存在時，自不能以推測或擬制
    之方法，以為有罪裁判之基礎，最高法院29年度上字第31
    05號、30年度上字第816號、40年度台上字第86號、76年度
    台上字第4986號判例可資參照。再按告訴人之告訴，係以使
    被告受刑事訴追為目的，是其陳述是否與事實相符，仍應調
    查其他證據以資審認；又被害人之陳述如無瑕疵，且就其他
    方面調查又與事實相符，固足採為科刑之基礎，倘其陳述尚
    有瑕疵，而在未究明前，遽採為論罪科刑之根據，即難認為
    適法，最高法院52年臺上字第1300號、61年臺上字第3099號
    判例意旨參照。末按刑事訴訟法第161條第1項規定，檢察官
    就被告犯罪事實，應負舉證責任，並指出證明之方法。因此
    ，檢察官對於起訴之犯罪事實，應負提出證據及說服之實質
    舉證責任。倘其所提出之證據，不足為被告有罪之積極證明
    ，或其闡明之證明方法，無從說服法官以形成被告有罪之心
    證，基於無罪推定之原則，自應為被告無罪判決之諭知（最
    高法院92年臺上字第128號判例要旨參照）。
三、公訴人據以認定被告乙○○等人涉有傷害、強制、恐嚇等罪
    嫌，無非係以告訴人丙○○之指訴及證人陳福良、柳太山、
    吳虹儀於偵查中之證述為其主要論據。而訊據被告乙○○、
    甲○○、丁○○、戊○○則堅決否認有何上開犯行，被告乙○○辯稱: 96年2月1日那天是因為丙○○沒有再付本金，我
    就託不太認識的朋友去找他，之後我朋友就把他帶到我店裡
    ，商討如何還錢的問題，最後他沒有辦法，他說要去找老闆
    借錢，我就跟其他3名被告一起坐車去找他的老闆，老闆不
    在，警察就來了，我沒有在車上及當舖打他，也沒有所謂的
    6萬元本票及切結書等物等語；被告甲○○辯稱: 那天乙○○打電話給我，找我去基隆，我就跟他一起過去，丙○○當
    時有在車上，到基隆時候，我有下車但是只站在車子旁邊，
    警察就過來了。當天並沒有帶我們去警局作筆錄，是事後再
    通知我們去做筆錄。我在車上並沒有打丙○○等語；被告丁○○辯稱: 當天下午2點多，我去三重找乙○○，到的時候
    乙○○要我跟他一起去基隆，他就坐我的車一起去，當時坐
    我的車，有我們四人跟丙○○，我們就去基隆，到了之後丙○○要進去車行跟他的老闆拿錢，警察就來了。當天我並沒
    有打他，也沒有看到其他被告打他等語；被告戊○○辯稱:
    當天我是下午1 、2 點多，乙○○打電話給我，要我陪他去
    基隆一趟，當時是坐丁○○的車子，在車上我們沒有打丙○○，到基隆之後是乙○○跟丙○○去找車行老闆，過幾分鐘
    後，警察過來了。我到的時候沒有看到丙○○有受傷的樣子
    。我到三重時只剩丁○○未到，隔幾分鐘後他就過來，我們
    就馬上出發等語。
四、經查：
    (一)告訴人丙○○固於警訊中陳稱：「... 有2名姓名年籍不
      詳年輕男子上車說要到板橋…之後就叫我行駛至三重市竹
      銘當舖，其中年青戴眼鏡、瘦高男子到達後就將我車錀匙
      硬拔搶走，2人將我強拉進竹銘當舖內，並將車鑰匙拿給
      別人...，進當舖內另有2名男子共4人，說我為何不還錢
      ... 甲○○並持鑰匙圈毆打我致我門牙斷一顆... 他們當
      時多人分乘2部以上自小客車，我這一部有甲○○坐駕駛
      座旁、乙○○坐後座，我在中間及另2名姓名不詳男子駕
      車及坐右後座」、「（問：今日警方提供男子甲○○、乙○○、丁○○等3人相片予你指認，是否為恐嚇毆打及強
      押你至基隆之男子？）是的，但被告丁○○、戊○○係要
      前來基隆時才從分店叫來助陣的」等語【見偵卷第24、25
      頁】。惟觀諸其嗣於偵查中證稱: 「他們打我叫我還錢，
      叫我開車戴他們去三重那間當舖，他們總共4、5個人，他
      們說如果我不還錢，就不讓走要打我，還要讓我剉屎，我
      當時很害怕」、「《檢察官提示被告4人照片》（問：是
      否就是這4人？）很像他們4個人」等語【見偵卷第101頁
      】，依告訴人警、偵之指訴對於涉案人數及其等搭乘交通
      工具之數量均有出入，且對於涉案犯嫌是否有被告等4人
      亦無法肯定，則告訴人於警詢中供述有關被告等人涉案情
      節是否屬實？已非無疑。
    (二)證人即車行老闆柳太山於偵查中證稱：「（問：96年2月1
      日丙○○有無回到車行？）... 大約是下午2、3點，小姐
      打電話跟我講丙○○拿計程車去借款，車子被扣了，那些
      人押著丙○○來公司說要借款」、「（問：車行小姐除了
      說他們押著丙○○外，還有無說丙○○被打？）沒有講」
      等語【見偵卷第78頁、第79頁】。依柳太山陳述其所知訊
      息均由車行小姐電話告知，並未親眼目睹。又依證人即車
      行小姐吳虹儀於偵查中證述：「（問：96年2月1日丙○○
      是否在車行前是否有被打?）沒有，... 下午2、3點他回
      到車行時，牙齒就斷了」、「（問：丙○○除了牙齒斷了
      以外，身體還有無其他傷勢？）我只有看到牙齒斷了，因
      為他們是在車行外面」、「（問：有無看見丙○○被恐嚇
      的畫面?）沒有。他好像剛被打完，很害怕」、「（問：
      丙○○那時有無被限制行動?）我看到的是沒有」、「（
      問：有聽到何恐嚇話語?）我沒有聽到等語」【見偵卷第
      94頁、第95頁】，可知證人吳虹儀並未目睹事實發生之過
      程，而其證稱所謂看見被害人表情很害怕等語，僅係個人
      推測之詞，且其雖見告訴人牙齒斷裂，但查卻既無告訴人
      之驗傷診斷證明，則證人牙齒斷裂，究係何時造成？是否
      與本案有關？均無證據足資證明，自難遽此推論告訴人指
      述有關牙齒斷裂係遭被告毆打造成為真，是證人吳虹儀之
      證詞，顯不足作為被告等人不利之認定。而證人柳太山之
      證述均由證人吳虹儀所告知，依前所述，當無法據為被告
      不利之認定。
    (三)證人即處理本案之員警陳福良於偵查中僅證稱：「（問：
      本件如何知道丙○○被暴力討債?）.... 我看到丙○○在
      車行裡要跟老闆借錢，老闆不在，被告4人在店門口外面
      ，我就問丙○○發生何事，他就說他來跟老闆借錢... 其
      他人說跟丙○○有債務糾紛，我在現場有問丙○○有無被
      暴力討債，他說沒有。後來我把丙○○送去分局偵查隊時
      ，他才說他被暴力討債」、「（問：看到丙○○時，他是
      否有受傷?））看不出來」等語【見偵卷第73、第74頁】，
      。依其所陳，僅能證明『被告乙○○有帶同告訴人丙○○
      前往基隆計程車行之事實』，無法佐證告訴人指述曾遭被
      告乙○○等人以強制方式進入當舖、並遭傷害及恐嚇乙節
      為真實。
五、綜上，告訴人丙○○陳稱遭被告等人傷害、強制、恐嚇之指
    訴，既有前後不符之瑕疵，且證人陳福良、柳太山及吳虹儀
    之證詞亦不足以佐證被告等人確有涉上開犯行，自難憑告訴
    人片面指述而為被告等人有罪之判斷。此外，本院復查無其
    他積極證據足資認定被告等人有何公訴意旨所指之上開犯行
    ，揆諸前揭說明，自應就上開部分，為被告等人無罪之諭知
    ，以昭審慎。
參、原審本同上之見解，以不能證明被告犯傷害、強制、恐嚇等
    罪，而為被告此部分無罪之諭知，其認事用法，俱無違誤。
    檢察官上訴意旨仍執陳詞，認被告4人有前開之犯行，指摘
    原判決不當，不能認為有理由，應予駁回。
據上論斷，應依刑事訴訟法第368條，判決如主文。
本案經檢察官沈世箴到庭執行職務。
中    華    民    國    97    年    12    月    17    日
            刑事第八庭    審判長法  官  鄭文肅
                                法  官  蔡光治
                                法  官  劉嶽承
以上正本證明與原本無異。
不得上訴。
                                書記官  魏淑娟
中    華    民    國    97    年    12    月    17    日


司法院資訊處製作；財團法人民間司法改革基金會備份。
